【裁判字號】    92,台上,2056
【裁判日期】    920925
【裁判案由】    返還價金
【裁判全文】
最高法院民事裁定                              九十二年度台上字第二○五六號
    上  訴  人  乙○○
    訴訟代理人  邱南英律師
    被 上訴 人  丙○○
                甲○○
    共      同
    訴訟代理人  田平安律師
右當事人間請求返還價金事件，上訴人對於中華民國九十年五月十五日台灣高等法院
高雄分院第二審更審判決（八十八年度上更(一)字第一○一號），提起上訴，本院裁定
如左：
    主  文
上訴駁回。
第三審訴訟費用由上訴人負擔。
    理  由
按對於第二審判決上訴，非以其違背法令為理由，不得為之。又提起上訴，上訴狀內
應記載上訴理由，表明原判決所違背之法令及其具體內容，暨依訴訟資料合於該違背
法令之具體事實，民事訴訟法第四百六十七條、第四百七十條第二項定有明文。而依
同法第四百六十八條規定，判決不適用法規或適用不當者，為違背法令；依同法第四
百六十九條規定，判決有該條所列各款情形之一者，為當然違背法令。是當事人提起
上訴，如依民事訴訟法第四百六十八條規定，以第二審判決有不適用法規或適用法規
不當為理由時，其上訴狀或理由書應表明該判決所違背之法令條項，或有關判例、解
釋字號，或成文法以外之習慣或法理等及其具體內容，暨係依何訴訟資料合於該違背
法令之具體事實；如以民事訴訟法第四百六十九條所列各款情形為理由時，其上訴狀
或理由書應表明該判決有合於各該條款規定情形之具體內容，及係依何訴訟資料合於
該違背法令之具體事實。上訴狀或理由書如未依上述方法表明，或其所表明者顯與上
開法條規定不合時，即難認為已合法表明上訴理由，其上訴自非合法。本件上訴人對
第二審判決其敗訴部分提起上訴，雖以該部分判決違背法令為由，惟核其上訴理由狀
所載內容，徒就原審取捨證據、認定事實及解釋契約之職權行使所論斷：上訴人主張
被上訴人口頭承諾負責系爭房屋修改部分之工程費用而未履行，且逾期仍未交屋，因
而解除系爭買賣契約云云，依證人林明志、黃三吉之證詞，尚不足據為有利於上訴人
之認定，上訴人復未能就被上訴人違約情事舉證證明之，其以解除系爭買賣契約為由
，請求被上訴人返還價金，自屬無據。又因上訴人未依約給付價金，被上訴人依系爭
買賣契約第九條約定解除契約，並沒收上訴人已付價金新台幣（下同）五百五十萬元
作為違約金，尚無不合。經審酌系爭房屋因上訴人變更部分內部隔間，回復原狀費用
需一百三十一萬八千二百元，該房地迄未再出售，房價滑落等情狀，認被上訴人全數
沒收該充為違約金之價金仍屬過高，應予酌減為四百五十萬元為適當。從而，上訴人
請求被上訴人給付（返還）該四百五十萬元本息部分，為無理由，不應准許等情，指
摘為不當，並就原審已論斷者，泛言謂為理由不備或理由矛盾，而非表明該部分判決
所違背之法令及其具體內容，暨依訴訟資料合於該違背法令之具體事實，難認其已合
法表明上訴理由。依首揭說明，應認其上訴為不合法。又原審認為林明志為上訴人之
使用人，基於上訴人之指示占有系爭房屋，應為上訴人之占有輔助人，就該房屋為上
訴人所占有，乃其採證認事之職權行使，並非認作主張，自無違背法令之可言，併此
明。
據上論結，本件上訴為不合法。依民事訴訟法第四百八十一條、第四百四十四條第一
項、第九十五條、第七十八條，裁定如主文。
中      華      民      國    九十二    年      九      月    二十五    日
                              最高法院民事第七庭
                                  審判長法官  蘇  茂  秋
                                        法官  徐  璧  湖
                                        法官  朱  建  男
                                        法官  蘇  達  志
                                        法官  沈  方  維
      右正本證明與原本無異
                                              書  記  官
中      華      民      國    九十二    年      十      月      八      日
                                                                      Ａ


司法院資訊處製作；財團法人民間司法改革基金會備份。
